# 成本法转为权益法，期间公允价值变动的处理？

提问人：rainy418 时间：2012-04-05 10:00:43
根据准则解释：“长期股权投资自成本法转为权益法后，未来期间应当按照准则规定计算确认应享有被投资单位实现的净损益及所有者权益其他变动的份额。” 【例 3 － 16 】A公司原持有B公司60%的股权，其账面余额为 6000 万元，未计提减值准备。20×9年 1 月 6日，A公司将其持有的对B公司长期股权投资中的1/3出售给某企业，出售取得价款 3600 万元，当日被投资单位可辨认净资产公允价值总额为 14000 万元（修改前为 16000 万元）。A公司原取得B公司60%股权时，B公司可辨认净资产公允价值总额为 9000 万元(假定公允价值与账面价值相同)。自A公司取得对B公司长期股权投资后至部分处置投资前，B公司实现净利润 5000 万元。其中，自A公司取得投资日与20×9年年初实现净利润 4000 万元。假定B公司一直未进行利润分配。除所实现净损益外，B公司未发生其他计入资本公积的交易或事项。本例中A公司按净利润的10%提取盈余公积。 在出售20%的股权后，A公司对B公司的持股比例为40%，在被投资单位董事会中派有代表，但不能对B公司生产经营决策实施控制。对B公司长期股权投资应由成本法改为按照权益法核算。 (1)确认长期股权投资处置损益 借：银行存款 36000000 贷：长期股权投资 20000000 投资收益
16000000
在上面例题中，如果 14000 万改为 16000 万，那么除了上述 5000 万利润变化调整外，还有 2000 万元公允价值变化应当如何处理？ 也就是说其他条件不变，如果可辨认公允价值变动是大于 5000 ，即除了 5000 万利润以外，还有其他事项导致公允价价值变动，是否应当调整长期股权投资和资本公积-其他资本公积。 在东奥《轻松过关 2 》第四章例题 13 中提到“账面所有者权益以外的变动不需要在个别报表确认”，是什么意思呢？依据是什么？

回答人：chenyiwei
此处讨论的是在母公司个别报表层面的处理。根据解释 4 号第四条规定，“在个别财务报表中，对于处置的股权，应当按照《企业会计准则第 2 号--长期股权投资》的规定进行会计处理；同时，对于剩余股权，应当按其账面价值确认为长期股权投资或其他相关金融资产。处置后的剩余股权能够对原有子公司实施共同控制或重大影响的，按有关成本法转为权益法的相关规定进行会计处理”，因此剩余股权投资转为权益法核算的基础是被投资方各项可辨认净资产于最初取得该投资时的公允价值，而不是丧失控制权之日的公允价值，所以在权益法核算中，对于净损益和其他综合收益以外的原取得投资后的其他公允价值变动是不确认的，也就不存在你说的“调整长期股权投资和资本公积-其他资本公积”的问题。

提问人：rainy418 时间：2012-04-06 10:27:24
回复 chenyiwei 的帖子
谢谢陈老师！
但是增加股权导致改为权益法核算的时候，为什么原持股比例部分要针对公允价值变动（包括净损益和其他综合收益）进行调整确认？其和降低持股比例的情况本质区别在哪里呢？

回答人：chenyiwei
目前个别报表层面的成本法／权益法转换还是按照《讲解 2010 》第三章第四节的要求处理。这里的转换衔接规定可能在理论上还有一些欠缺，希望能够结合即将启动的长期股权投资、合并报表等准则的修订予以完善。